臺灣桃園地方法院民事判決
111年度簡上字第129號
上  訴  人  鍾佳興  
被上訴人    張國俊  

上列當事人間損害賠償事件，上訴人對於民國111年2月25日本院
桃園簡易庭110年度桃簡字第1523號第一審判決提起上訴，本院
於111年10月19日言詞辯論終結，判決如下：
    主      文
一、原判決關於命上訴人給付逾新臺幣壹拾陸萬伍仟元本息部分
    ，及該部分之假執行宣告，暨訴訟費用之裁判均廢棄。
二、上開廢棄部分，被上訴人在第一審之訴駁回。
三、其餘上訴駁回。
四、第一審、第二審訴訟費用由上訴人負擔百分之七十五，餘由
    被上訴人負擔。
    事實及理由
一、被上訴人起訴主張：上訴人被告於民國110年5月18日，在新
    北市○○區○○○街000號空軍一號三重總站，將其申辦使用的王
    道商業銀行帳號00000000000000號帳戶（下稱王道銀行帳戶
    ）、台新商業銀行帳號00000000000000號帳戶（下稱台新銀
    行帳戶）的提款卡，透過宅急便之方式寄送給真實姓名年籍
    不詳之詐騙集團成員，並依詐欺集團以通訊軟體LINE之指示
    ，變更密碼，遭作為人頭帳戶使用。上開詐騙集團隨即以上
    訴人所提供的人頭帳戶作為詐欺犯罪工具，於110年5月20日
    上午11時許，假冒被上訴人表弟，打電話向被上訴人詐稱：
    急需用錢云云，致被上訴人誤信為真，於同日上午11時30分
    許，依指示匯款新臺幣（下同）22萬元至上訴人台新銀行帳
    戶。被上訴人雖於匯款後發現受騙而報警，並經通報警示帳
    戶，但已遭詐欺集團成員以上訴人提供的提款卡及密碼，由
    訴外人王萬平（所涉刑法共同詐欺取財罪，業經臺灣臺北地
    方法院以111年度審簡字第978號刑事判決在案，以下簡稱另
    案）提領，上訴人幫助詐騙集團詐取上述款項，縱無故意、
    亦有過失，應賠償被上訴人所受損害。爰依侵權行為法律關
    係提起本件訴訟等語，並聲明：上訴人應給付被上訴人22萬
    元，及自110年8月14日起至清償日止，按週年利率百分之5 
    計算之利息。
二、上訴人則以：伊所涉幫助詐欺案件，業經檢察官為不起訴處
    分，伊所有之上開帳戶也是被詐騙然後遭詐欺集團成員使用
    ，故伊也是被害人，伊沒有去提領任何的錢，且當時負責取
    款之詐欺集團成員業遭查獲，故伊不需要賠償被上訴人；又
    被上訴人已於另案與王萬平達成和解，取得15萬元賠償，自
    不得再向伊請求賠償等語，資為抗辯。
三、經原審判決上訴人全部敗訴。上訴人對原判決聲明全部不服
    ，提起上訴，並上訴聲明：原判決廢棄；上開廢棄部分，上
    訴人於第一審之訴駁回及假執行之聲請均駁回。被上訴人答
    辯聲明：上訴駁回。
四、本院之判斷：
（一）按因故意或過失，不法侵害他人之權利者，負損害賠償責
      任；不法侵害他人之身體、健康、名譽、自由、信用、隱
      私、貞操，或不法侵害其他人格法益而情節重大者，被害
      人雖非財產上之損害，亦得請求賠償相當之金額，民法第
      184 條第1 項前段、第195 條第1 項前段分別定有明文。
      次按過失不法侵害他人之權利者，應負損害賠償責任。而
      過失之有無，應以是否怠於「善良管理人之注意」為斷者
      （最高法院19年上字第2746號判例意旨參照）。又所謂「
      善良管理人之注意」係指依交易上一般觀念，認為有相當
      知識經驗及誠意之人應盡之注意而言（最高法院42年台上
      字第865號判決意旨參照）。又事實於法院已顯著或為其
      職務上所已知者，無庸舉證，民事訴訟法第278條第1項定
      有明文。所謂事實於法院已顯著者，係指某事實為一般所
      周知，而法院亦知之者而言（最高法院28年渝上字第2379
      號判例意旨參照）。此外，共同侵權行為之成立，以各加
      害行為有客觀的共同關連性，亦即各加害行為均為其所生
      損害之共同原因為已足，不以各行為人間有意思聯絡為必
      要，其行為係出於故意或過失，在所不問，雖僅其中一人
      為故意，他為過失，亦得成立（最高法院83年度台上字第
      742號判決意旨參照）。再者，民法第185條第1項所謂之
      數人共同不法侵害他人之權利，係指各行為人均曾實施加
      害行為，且各具備侵權行為之要件而發生同一事故者而言
      ，是以各加害人之加害行為均須為不法，且均須有故意或
      過失，並與事故所生損害具有相當因果關係者始足當之；
      第2項所稱之幫助人，係指幫助他人使其容易遂行侵權行
      為之人，其主觀上須有故意或過失，客觀上對於結果須有
      相當因果關係，始須連帶負損害賠償責任（最高法院92年
      度台上字第1593號民事判決意旨參照）。　　　
（二）經查，被上訴人主張於前開時、地因遭詐欺集團成員詐騙
      而將22萬元匯至上訴人所有之台新銀行帳戶等事實，業據
      其提出與其所述相符之受理案件證明單、匯款申請書、臺
      灣臺北地方檢察署檢察官起訴書在卷為證（見本院促字卷
      第6至7頁、第103至104頁），復經本院依職權調閱臺灣桃
      園地方檢察署檢察官110年度偵字第33329、34007號不起
      訴處分書核閱無誤，堪信被上訴人之主張為真實。
（三）次查，上訴人於原審陳稱：伊為辦理貸款而將上開2個銀
      行帳戶之金融卡，寄送予協助伊辦理貸款，自稱為「榮昌
      」之人；上訴人欲申辦貸款，然於對話紀錄中對方未詢問
      收入、財務、信用資料；上訴人教育程度係碩士畢業；伊
      有主動告知對方有需要先將帳戶內之款項領出來，因為對
      方說要先作帳戶測試等語（見原審卷第101頁、第107至10
      8頁）。
（四）再查，觀諸卷附上訴人提供之網際網路LINE對話紀錄，上
      訴人僅有詢問對話對象是否有在辦借款、利息如何計算、
      何時可以拿到所借款項、並催促能儘快就儘快等語（見原
      審卷第8、10、12頁），上訴人從未提供任何個人信用或
      其他財務狀況以供查核清償能力或個人資力，甚至主動詢
      問「你們只是要確認是不是問題帳戶？那這樣是不是要把
      提款卡密碼給你們？」等語（見原審卷第24頁）；且對話
      對象表示「我們做小額私人借貸也有點違法也怕警察釣魚
      ，公司信息只能在跟你見面簽約的時候才會告知」時，上
      訴人得知對話對象自承行為違反法律規定，亦未拒絕配合
      該等行為，則上訴人既係具有相當社會經驗之人，依其智
      識經驗，對於將自己申設之銀行帳戶提款卡、密碼交付陌
      生人使用，恐遭陌生人用於詐騙他人等情，客觀上自應有
      所預見，仍貿然將上開2個銀行帳戶之提款卡交付真實姓
      名年籍不詳自稱為「榮昌」之陌生人使用，更依其指示提
      供提款卡密碼，從一般社會交易上具有相當知識經驗者之
      角度以觀，自難認其已盡應負之注意義務，應認被告之行
      為已違反善良管理人之注意義務，具有侵權行為之過失甚
      明。被告因過失將上開2個銀行帳戶之提款卡、密碼交付
      屬於詐欺集團之陌生人使用，客觀上使詐騙集團成員容易
      遂行詐欺他人之侵權行為，對於原告因詐欺而受之財產損
      害結果具有相當因果關係，屬民法第185條第2項所定視為
      共同行為人「幫助人」。
（五）又上訴人因過失將台新銀行帳戶之提款卡、密碼交付屬於
      詐欺集團之陌生人使用，主觀上雖非明知交付對象為詐欺
      集團成員而故意交付台新銀行帳戶之提款卡、密碼，與詐
      欺集團成員故意對被上訴人施用詐術之情形有別，然上訴
      人過失交付上述台新銀行帳戶之提款卡、密碼之行為，與
      詐欺集團成員故意對被上訴人施用詐術之行為，同為被上
      訴人受有前述損害之原因，且上訴人前述交付台新銀行帳
      戶之提款卡、密碼之過失行為，使詐騙集團成員易於遂行
      詐騙被上訴人之犯行，具有客觀上之關連性，自應連帶負
      損害賠償責任。
（六）至上訴意旨稱其所涉刑法幫助詐欺犯嫌，經檢察官偵查，
      已作成不起訴處分云云，惟查，刑法幫助詐欺罪之成立要
      件，須以行為人主觀上具有幫助「故意」為要件，與民法
      之共同侵權行為，僅需行為人主觀上具有「過失」之情形
      有別。是自難僅憑上訴人所涉刑法幫助詐欺犯嫌，經檢察
      官偵查後作成不起訴處分，遽論上訴人無須負擔民事賠償
      責任。
（七）按給付無確定期限者，債務人於債權人得請求給付時，經
      其催告而未為給付，自受催告時起，負遲延責任；其經債
      權人起訴而送達訴狀，或依督促程序送達支付命令，或為
      其他相類之行為者，與催告有同一之效力；又遲延之債務
      ，以支付金錢為標的者，債權人得請求依法定利率計算之
      遲延利息；又應付利息之債務，其利率未經約定，亦無法
      律可據者，週年利率為百分之五，民法第229條第2項、第
      233條第1項前段、第203條分別定有明文。查本件請求上
      訴人給付侵權行為損害賠償事件，未經被上訴人舉證證明
      定有期限，應認屬未定期限債務，依上開規定，上訴人應
      自受催告時起始負遲延責任，而本件被上訴人之支付命令
      ，業於110年8月13日送達上訴人，此有送達證書附卷可參
      （見促字卷第17頁），是被上訴人就上開所得請求之金額
      ，尚得請求自起訴狀繕本送達之翌日即自110年8月14日起
      至清償日止，按週年利率5％計算之利息。　　　
（八）上訴人應賠償之數額：
 　1、按數人負同一債務，明示對於債權人各負全部給付之責任
      者，為連帶債務。無前項之明示時，連帶債務之成立，以
      法律有規定者為限，民法第272 條定有明文。次按連帶債
      務人相互間，除法律另有規定或契約另有訂定外，應平均
      分擔義務；又因連帶債務人中之一人為清償、代物清償、
      提存、抵銷或混同，而債務消滅者，他債務人亦同免其責
      任；債權人向連帶債務人中之一人免除債務，而無消滅全
      部債務之意思表示者，除該債務人應分擔之部分外，他債
      務人仍不免其責任，民法第280條前段、第274條、第276
      條第1項定有明文。依此規定，債務人應分擔部分之免除
      ，仍可發生絕對之效力，亦即債權人與連帶債務人中之一
      人成立和解，如無消滅其他債務人連帶賠償債務之意思，
      而其同意債權人賠償金額超過民法第280條「依法應分擔
      額」者，因債權人就該連帶債務人應分擔之部分，並無作
      何免除，對他債務人而言，固僅生相對之效力而無上開條
      項之適用，但其應允債權人賠償金額如低於「依法應分擔
      額」時，該差額部分，即因債權人對其應分擔部分之免除
      而有該條項規定之適用，並對他債務人發生絕對之效力（
      最高法院98年度台抗字第200號裁判意旨可參）。
　 2、查詐欺集團成員以上訴人提供的提款卡及密碼，由王萬平
      自台新銀行帳戶提領一空，上訴人因過失行為致詐欺集團
      得以遂行詐取上述款項，被上訴人因此所受損害，業經本
      院認定如前，是上訴人與王萬平、詐欺集團成員自應負連
      帶賠償責任，洵屬有據。又被上訴人已於另案與王萬平成
      立調解，由王萬平願給付15萬元予被上訴人，有臺灣臺北
      地方法院111年度審附民移調字第744號調解筆錄影本附卷
      可參（見本院卷第115頁），為被上訴人所不否認，堪信
      為真實。觀諸上開調解筆錄第2點僅記載「聲請人其餘請
      求均拋棄」等語，然被上訴人對於其他共同侵權行為人（
      即另案A女、真實姓名年籍不詳之詐欺集團成員、本件上
      訴人）之損害賠償責任，未有明示免除之記載，難認有何
      消滅其他共同侵權行為人連帶賠償債務之意思。
　 3、又連帶債務人相互間，除法律另有規定或契約另有訂定外
      ，應平均分擔義務（民法第280條第1 項前段），則民法
      第276條第1項所謂「該債務人應分擔之部分」，於共同侵
      權行為人間，就其等應連帶賠償被害人之金額，係以各侵
      權行為人對於損害結果之加害程度，以計算負擔之比例，
      若對於損害結果之加害程度並無輕重之分，即應平均分擔
      其賠償金額。查參酌另案刑事判決、依現有卷內資料，上
      訴人與其他共同侵權行為人（即王萬平、真實姓名年籍不
      詳之人、A女）至少共4人，依民法第185條第1項規定，應
      就被上訴人所受損害負共同侵權行為連帶損害賠償責任，
      已如前述，審酌上訴人與其他共同侵權行為人對於被上訴
      人所受損害結果之加害程度尚難認有輕重之分，其等間內
      部關係即應平均分擔賠償金額，亦即每人各應分擔1/4，
      故每人應分擔之賠償金額為55,000元（計算式：22萬元÷4
      ），而被上訴人因調解成立、並拋棄對王萬平之其餘請求
      ，係免除王萬平之連帶債務，惟未免除其他共同侵權行為
      人之債務、亦無消滅全部債務之意思，上訴人等人仍應就
      王萬平分擔額以外之債務負賠償責任，故被上訴人得向上
      訴人請求給付之金額為165,000元（計算式：22萬元－55,0
      00元＝165,000元），於此範圍內負損害賠償責任。
   4、再按連帶債務人中一人為清償、代物清償、提存、抵銷或
      混同而債務消滅者，他債務人亦同免其責任；債權人向連
      帶債務人中之一人免除債務而無消滅全部償務之意思表示
      者，除該債務人應分擔之部分外，他債務人仍不免其責任
      ，民法第274條、第276條第1項分別定有明文，依此規定
      ，債務人應分擔部分之免除，仍可發生絕對之效力，亦即
      債權人與連帶債務人中之一人成立和解，如無消滅其他債
      務人連帶賠償債務之意思，而其同意債權人賠償金額如超
      過依法應分擔額（同法第280條）者，債權人就該連帶債
      務人應分擔之部分，並無作何免除，對他債務人而言，固
      僅生相對之效力，但其同意賠償金額如低於依法應分擔額
      時，該差額部分，即因債權人對其應分擔部分之免除而發
      生絕對效力（最高法院100年度台上字第91號判決可參）
      ；末按「債權人向連帶債務人中之一人免除債務，而無消
      滅全部債務之意思表示者，除該債務人應負擔之部分外，
      他債務人仍不免責，民法第276條第1項定有明文。查上訴
      人固與許武南成立和解，許武南願給付上訴人66萬元，上
      訴人則拋棄其餘請求。許武南並已給付20萬元，尚有46萬
      元未給付。惟上訴人於本件起訴時係請求被上訴人給付11
      ,274,600元之本息，倘上訴人與許武南和解時，並無消滅
      全部債務之意思表示，揆諸上開法條規定，除許武南應分
      擔之部分外，被上訴人似仍不免其責任」（最高法院85年
      度台上字第484號判決意旨參照）。查上訴意旨引用最高
      法院100年度台上字第91號判決，遽認王萬平應允被上訴
      人賠償金額15萬元已高於依法應分擔額、被上訴人其餘請
      求均拋棄，故對其他連帶債務人即上訴人發生絕對效力、
      已免除全部債務云云，顯係對於民法第276條第1項規定內
      容有所誤會，況查，最高法院100年度台上字第91號判決
      亦已敘明「債權人就該連帶債務人應分擔之部分，並無作
      何免除，對他債務人（即上訴人）而言，僅生相對之效力
      」，是上訴人仍應就王萬平分擔額以外之損害賠償債務負
      責。是其主張洵無足採，附此敘明。
五、綜上所述，被上訴人本於侵權行為法律關係，請求上訴人給
    付165,000元，及自110年8月14日起至清償日止，按週年利
    率5％計算之利息，為有理由，應予准許，逾此部分，則無理
    由，不應准許。原審就上開不應准許部分為上訴人敗訴之判
    決，尚有未洽，上訴意旨指摘原判決此部分不當，求予廢棄
    改判，為有理由，爰由本院廢棄改判如主文第2項所示。至
    上開准許部分，原審為上訴人敗訴之判決，核無違誤，上訴
    意旨指摘原判決此部分不當，求予廢棄，為無理由，應駁回
    其上訴。
六、本件判決事證已臻明確，兩造其餘攻擊防禦方法及所提舉證
    ，核與判決結果不生影響，爰不逐一論述。
七、據上論結，爰判決如主文。
中　　華　　民　　國　 111　　年　　11　　月　　11　　日
                  民事第四庭  審判長法　官　林常智

                                    法　官　陳昭仁

                                    法　官　傅思綺

上列正本證明與原本無異。
本判決不得上訴。

中　　華　　民　　國　 111　　年　　11　　月　  11　　日
                                    書記官　石幸子